【裁判字號】    95,交上易,1243
【裁判日期】    951228
【裁判案由】    公共危險
【裁判全文】
臺灣高等法院臺中分院刑事判決      95年度交上易字第1243號
上  訴  人
即  被  告  甲○○
上列上訴人因公共危險案件，不服臺灣臺中地方法院95年度交易
字第358號中華民國95年8月18日第一審判決（起訴案號：臺灣臺
中地方法院檢察署95年度偵字第10149號 ），提起上訴，本院判
決如下：
    主  文
原判決關於過失重傷害罪及定應執行刑部分撤銷。
甲○○因過失傷害人致重傷，處有期徒刑伍月，如易科罰金，以
銀元佰元即新臺幣玖佰元折算壹日。
其他上訴（不能安全駕駛動力交通工具罪部分）駁回。
甲○○在本判決第二項所處之刑與上訴駁回部分所處之刑（即有
期徒刑月，如易科罰金，以銀元佰元即新臺幣玖佰元折算壹
日），應執行有期徒刑陸月，如易科罰金，以銀元佰元即新臺
幣玖佰元折算壹日。緩刑年。
    事  實
一、甲○○自民國95年1 月20日20時許起至同日23時許止，在台
    中縣沙鹿鎮「沙鹿高中」旁之友人家中，與友人食用含有酒
    類之燒酒雞後，已達無法安全駕駛之程度，猶駕駛車號X7－
    7447號自小客車，沿台中縣沙鹿鎮○○路由南往北方向行駛
    。於同日23時20分許，行經光華路「沙鹿國中」後門路段時
    ，本應注意駕駛人駕駛汽車，應遵守道路交通標線之指示，
    依其智識、能力亦無不注意情事，竟疏未注意，跨越道路中
    央區隔車向之雙黃實線後，撞擊行駛在對向車道中由李建隆
    所駕駛車號FE－1791號自小客車，李建隆因而受有頭部外傷
    、蜘蛛網下腔出血、雙側硬腦膜下腔積水、顱骨骨折、第三
    對腦神經損傷等傷害，經送醫治療後，仍遺有大腦退化、記
    憶力減退，反應與智力退化、複視、行動緩慢、有溝通障礙
    等後遺症之重傷害。嗣甲○○於肇事後留待現場，主動向前
    來處理車禍之員警丁○○敘述肇事致人受傷經過而表示願意
    接受裁判；另經警測得甲○○酒後吐氣所含酒精濃度為每公
    升0.99毫克，並查獲甲○○不能安全駕駛上情。
二、案經臺灣臺中地方法院檢察署檢察官指定告訴人乙○○訴由
    台中縣警察局清水分局報告同署檢查專偵查起訴。
    理  由
一、上開事實，業據被告甲○○於偵審中坦白承認，核與指定告
    訴人乙○○之指訴及證人即現場處理警員丁○○之證述情節
    相符，並有酒精濃度測試單、臺中縣警察局舉發違反道路交
    通管理事件通知單、現場圖、道路交通事故調查報告表、光
    填綜合醫院檢送被害人李建隆病歷影本各1份，及相片8張、
    光田綜合醫院診斷證明書2份附卷可證。又參考德國、美國
    之認定標準，飲酒後酒精濃度呼氣已達每公升0.55毫克以上
    者，肇事率為一般正常人之十倍，認為已達不能安全駕駛之
    標準，此有法務部88年5月18日法八八檢字第001669號函可
    資參佐。而被告既飲酒後吐氣酒精濃度每公升已逾0.55毫克
    而達每公升0.99毫克，有酒精濃度測試單1紙在卷，復有上
    開肇事之事實，足認其確已達不能安全駕駛動力交通工具程
    度。另按汽車駕駛人駕駛汽車，應遵守道路交通標線之指示
    ，道路交通安全規則第90條定有明文，被告駕車本應注意及
    此，依其智識、能力亦無不能注意情事，竟疏未注意以致肇
    事，被告於本件交通事故之發生，自有過失。另觀之上開診
    斷證明書、病歷資料所載，被害人李建隆受傷後，遺有大腦
    退化、記憶力減退，反應與智力退化、複視、行動緩慢、有
    溝通障礙等後遺症，符合刑法第10條第4項第6款「其他於身
    體，有重大不治之傷害」，是被害人李建隆因本件車禍，確
    實受有重傷害無訛，所受傷害與上開過失行為間，顯具有相
    當因果關係。本件事證已臻明確，被告罪行，均堪認定。
二、按被告行為後，刑法及刑法施行法業於94年2月2日總統令公
    布修正，於95年7月1日施行（下稱新刑法，修正前刑法下稱
    舊刑法），參酌最高法院95年5月23日日刑事庭第8次會議決
    議，新刑法第二條第一項之規定，係規範行為後法律變更所
    生新舊法律比較適用之準據法，於新刑法施行後，應適用新
    刑法第二條第一項之規定，為「從舊從輕」之比較。本案涉
    及法律變更之部分，比較如下：
(一)、被告行為後，修正後刑法（新法）第33條第5款規定「罰金
    ：新臺幣一千元以上，以百元計算之」，與修正前刑法第33
    條第5款規定「罰金：（銀元）一元以上」不同。比較新舊
    法結果，以修正前即行為時法較有利於被告，故依刑法第2
    條第1項前段規定，本案關於刑法第185條之3、第284條第1
    項後段之【最低】法定併科罰金刑部分，自應適用行為時之
    法律即修正前刑法第33條第5款規定決定其罰金部分之法定
    刑。
(二)、被告於行為時之刑法第41條第1項前段規定：「犯最重本刑
    為五年以下有期徒刑以下之刑之罪，而受六個月以下有期徒
    刑或拘役之宣告，因身體、教育、職業、家庭之關係或其他
    正當事由，執行顯有困難者，得以一元以上三元以下折算一
    日，易科罰金。」又被告行為時之易科罰金折算標準，修正
    前罰金罰鍰提高標準條例第2條前段（現已刪除）規定，就
    其原定數額提高為一百倍折算一日，則本件被告行為時之易
    科罰金折算標準，應以銀元300元折算1日，經折算為新臺幣
    後，應以新臺幣900元折算為1日。惟95年7月1日修正公布施
    行之刑法第41條第1項前段則規定：「犯最重本刑為五年以
    下有期徒刑以下之刑之罪，而受六個月以下有期徒刑或拘役
    之宣告者，得以新臺幣一千元、二千元或三千元折算一日，
    易科罰金。」比較修正前後之易科罰金折算標準，以修正前
    之規定，較有利於被告，依新刑法第2條第1項前段規定，自
    應適用最有利於被告之舊刑法。
(三)、又被告行為後，刑法第51條第5款已修正數罪併罰定其應執
    行者：「宣告多數有期徒刑者，於各刑中之最長期以上，各
    刑合併之刑期以下，定其刑期。但不得逾三十年。」與舊法
    規定之數罪併罰定其應執行者：「宣告多數有期徒刑者，於
    各刑中之最長期以上，各刑合併之刑期以下，定其刑期。但
    不得逾二十年。」之規定相較，自以舊法規定之定應執行刑
    之上限為二十年對行為人較為有利，此為影響行為人刑罰之
    法律效果，是被告行為後法律已有所變更，經比較新舊刑法
    第51條第5款之規定，新法之規定對被告並無較為有利之情
    形，應依刑法第2條第1項前段之規定，適用被告行為時之舊
    法，而定其應執行之刑。
(四)、修正前刑法第62條將原規定之「必減其刑」，修正後為「得
    減其刑」，雖性質上屬刑罰裁量之事項，惟既影響行為人之
    刑罰法律效果，應屬法律變更之範疇，而有第2條第1項之適
    用，經比較新舊法，以舊法規定「必減其刑」對行為人較為
    有利，依新刑法第2條第1項前段規定，自應適用最有利於被
    告之舊刑法。
三、核被告甲○○所為，係犯刑法第185條之3服用酒類不安全駕
    駛罪及第284條第1項後段之過失重傷害罪。被告酒醉駕車，
    因而致人受傷，應依道路交通管理處罰條例第86條第1項規
    定，就所犯過失致人受重傷罪部分，加重其刑。被告於肇事
    後留待現場，主動向前來處理車禍之員警丁○○敘述肇事經
    過而表示願意接受裁判，此有丁○○製作之職務報告1紙附
    卷可查，並經丁○○於本院審理時到庭結證至明，核與自首
    之規定相符，爰就其過失致人受重傷罪部分，依修正前刑法
    第62條前段規定減輕其刑，並先加後減。被告所犯上開2 罪
    ，犯意各別，行為互殊，應依修正前刑法第51條第5款規定
    ，予以分論併罰。
四、原審就被告所犯刑法第185條之3服用酒類不安全駕駛罪部分
    ，認被告罪證明確，適用刑法第2條第1項前段、修正前刑法
    第185條之3、刑法第41條第1項前段規定，並審酌被告犯罪
    之動機、目的、手段，犯罪時所受之刺激及其品性、生活狀
    況、智識程度、犯罪所生之損害，及犯罪後坦承犯行，態度
    良好等一情狀，量處有期徒刑三月，並依修正前刑法第41條
    第1項前段規定，諭知易科罰金之折算標準，其認事用法核
    無違誤，量刑亦妥適，被告上訴意旨認量刑過重，為無理由
    ，應予駁回。至被告所犯刑法第284條第1項後段之過失重傷
    害罪分，原審認被告罪證明確，予以論罪科刑，固非無見，
    惟查，被告被告於肇事後留待現場，主動向前來處理車禍之
    員警丁○○自首，前已敘及，原審疏未查明並據以適用自首
    相關規定，尚有未恰。被告此部分上訴意旨，指摘原判決不
    當，為有理由，應由本院撤銷改判。爰審酌被告過失程度、
    本件車禍造成被害人李建隆傷害，遺留上開身體上之後遺症
    ，肇事後被告已與被害人達成和解，有臺灣臺中地方法院和
    解筆錄一份附於本院卷為憑，及被告肇事後態度等一切情狀
    ，量處如主文第2項所示之刑，並依修正前刑法第41條第1項
    前段規定，諭知易科罰金之折算標準，以示懲儆；再依修正
    後刑法第51條第5款規定，將被告上訴駁回部分與撤銷改判
    部分，應合併定其應執行刑，及依修正前刑法第41條第1項
    前段規定，諭知易科罰金之折算標準。又被告前未曾受有期
    徒刑以上刑之宣告，有臺灣高等法院被告前案紀錄表1紙在
    卷可按，其因一時失慮，偶罹刑典，事後已坦承犯行，深具
    悔意，並已與被害人和解，賠償其損害，經此刑之宣告後，
    應知警惕而無再犯之虞，本院因認暫不執行其刑為當，予以
    宣告緩刑三年，用啟自新。
據上論結，應依刑事訴訟法第369條第1項前段、第364條、第299
條第1項前段、第368條，刑法第2條第1項、第74條第1項第1款，
修正前刑法第284條第1項後段、刑法第41條第1項前段、第62條
、第51條第5款，道路交通管理處罰條例第86條第1項（原審判決
漏載「第1項」），罰金罰鍰提高標準條例第1條前段、修正前罰
金罰鍰提高標準條例第2條，判決如主文。
本案經檢察官丙○○到庭執行職務。
中    華    民    國    95    年    12  月    28      日
            刑事第八庭  審判長法  官  羅  得  村
                              法  官  張  靜  琪
                              法  官  陳  宏  卿
上列正本證明與原本無異。
不得上訴。
                              書記官  柯  孟  伶
中    華    民    國    95    年    12  月    29      日
【附錄論罪科刑法條】：
刑法第185條之3
服用毒品、麻醉藥品、酒類或其他相類之物，不能安全駕駛動力
交通工具而駕駛者，處1年以下有期徒刑、拘役或3萬元以下罰金
。
刑法第284條第1項
因過失傷害人者，處6月以下有期徒刑、拘役或5百元以下罰金，
致重傷者，處1年以下有期徒刑、拘役或5百元以下罰金。
                                                      Ａ


司法院資訊處製作；財團法人民間司法改革基金會備份。
